【裁判字號】    92,交易,43
【裁判日期】    920410
【裁判案由】    過失傷害
【裁判全文】
臺灣臺南地方法院刑事判決                          九十二年度交易字第四三號
    公  訴  人  臺灣台南地方法院檢察署檢察官
    被      告  甲○○
右列被告因過失傷害案件，經檢察官提起公訴（九十二年度偵字第一一一○號），本
院判決如左：
    主  文
甲○○因過失傷害人，處拘役壹拾日，如易科罰金，以佰元折算壹日。
    事  實
一、甲○○於民國九十一年十月三日晚間十時三十分許，駕駛車牌號碼六Ｓ─九三九
    一號自用小客車，沿台南市○○○路○段快車道由北往南方向行駛，行經該路段
    與九十六巷、一三三巷、四十八巷五弄之設有行車管制號誌之同向三車道以上交
    岔路口時，本應注意汽車行駛時，駕駛人應注意車前狀況，並隨時採取必要之安
    全措施，而依當時情形，客觀上又無不能注意之情事，其能注意竟疏於注意該處
    為速限六十公里之交岔路口，可能會有車輛橫彎轉向之車前狀況，未採取減速慢
    行以保持隨時可以煞停之安全措施，見其行駛方向之行車管制燈號為綠燈即以時
    速五、六十公里之高速貿然持速直行，欲穿越交岔路口，適乙○○騎駛車號ＬＺ
    Ｌ─三四三號重型機車，沿中華東路二段慢車道同向行抵該交岔路口，乙○○本
    亦應注意機器腳踏車行駛同向三車道以上道路，均應以兩段方式進行左轉彎，且
    行駛至交岔路口轉彎車應讓直行車先行，而依當時情形，客觀上又無不能注意之
    情事，其能注意竟疏未注意應以兩段方式進行左轉彎，且未注意其為轉彎車應讓
    甲○○之直行車先行，貿然自中華東路二段外側慢車道直接作左轉彎，致所騎駛
    之機車與甲○○所駕駛之自小客車發生碰撞而人車倒地，乙○○並因而受有頭部
    外傷併身體多處擦傷之傷害。車禍事故發生後，台南市警察局交通隊員警丙○○
    據報到場處理，在警員尚不知何人為肇事車輛之駕駛人前，甲○○主動表示其為
    駕駛人並自首犯行，接受裁判。
二、案經乙○○訴由台南市警察局第一分局報請臺灣臺南地方法院檢察署檢察官偵查
    起訴。
    理  由
一、訊據被告甲○○坦承有於右開時、地駕車與告訴人乙○○發生碰撞車禍之事實不
    諱，核與告訴人乙○○指訴之情節相符，並有道路交通事故調查報告表、國立成
    功大學醫學院附設醫院診斷證明書各一紙及道路交通事故現場蒐證照片十三幀在
    卷可資佐證。被告雖辯稱：伊沒有過失，機車如果未違規左轉，即不會有本件車
    禍之發生云云。惟按汽車行駛時，駕駛人應注意車前狀況，並隨時採取必要之安
    全措施；機器腳踏車行駛同向三車道以上道路，均應以兩段方式進行左轉彎；汽
    車（含機器腳踏車）行駛至交岔路口轉彎車應讓直行車先行，道路交通安全規則
    第九十四條第三項、第九十九條第一項第三款、第一百零二條第一項第六款分別
    定有明文。查被告及告訴人均有經正常程序考領駕駛執照，俱為有駕駛經驗之人
    ，對於上開交通安全規則自均知之甚稔，俱為其等應注意之事項，而肇事當時係
    天候晴朗、夜間有照明、柏油路面、四線道、標線清晰、有快慢車道劃分、行車
    管制正常號誌交岔路口、慢車道限速四十公里、快車道限速六十公里，有前開道
    路交通事故調查報告表載明可考，據此判斷，足見依當時狀況被告及告訴人客觀
    上並無不能注意之情狀。而本件肇事地點係位在台南市○○○路○段與中華東路
    二段九十六巷、一三三巷、四十八巷五弄設有行車管制號誌之多岔路口，其中中
    華東路二段為一劃設有左轉專用道、內側快車道、外側快車道及慢車道之同向三
    車道以上道路，有前開事故調查報告表其上之事故現場圖及卷附之現場相片三幀
    可憑，而觀諸被告迭於警、偵訊及本院審訊時均供稱車禍當時之時速為五、六十
    公里等語明確，顯見被告當時係以接近速限六十公里之高速欲穿越該處岔路口無
    訛。是被告甲○○其應注意並能注意該處為快車道速限六十公里之多岔路口，可
    能會有車輛橫彎轉向之車前狀況，竟疏未注意採取減速慢行以保持隨時可以煞停
    之安全措施，見其行向之行車管制燈號為綠燈即以接近速限五、六十公里高速貿
    然持速直行欲穿越岔路口，而告訴人乙○○亦應注意且能注意該處為同向三車道
    以上道路，其騎駛機車行經上開交岔路口，竟疏未注意應以兩段方式進行左轉彎
    ，且其為轉彎車應讓被告之直行車先行，貿然自中華東路二段外側慢車道直接作
    左轉彎，致其騎駛之機車與被告甲○○之上開自小客車發生碰撞而肇事，並致其
    本人受有前揭傷害，被告及告訴人乙○○二人自有違前開規定之注意義務，其二
    人均顯有過失，臺灣省台南區車輛行車事故鑑定委員會亦同此認定，並鑑定被告
    為肇事次因，乙○○為肇事主因，有該委員會南鑑字第九一一三三一號鑑定意見
    書在卷可憑，從而被告辯稱其並無過失云云，要係卸責之詞，不足採信。而告訴
    人乙○○雖與有過失，然本件車禍既係被告之過失併合發生，自仍不能因此即解
    免被告之過失傷害罪責。而被告及告訴人之過失行為與告訴人本身所受上開傷害
    之間，顯有相當因果關係，亦無疑義。從而，本件事證已甚明確，被告之過失傷
    害犯行，堪以認定。
二、核被告所為，係犯刑法第二百八十四條第一項前段之過失傷害罪。又其肇事後未
    被有偵查權之公務員或機關發現其為犯嫌前留在事故現場向到場之警員自承犯行
    ，進而接受裁判，此業據被告供明在卷可按，並經證人即本件車禍現場處理員警
    丙○○到庭陳證無訛，被告行為合乎自首之要件，應依刑法第六十二條前段減輕
    其刑。爰審酌被告之過失駕駛行為僅為肇事次因，且其於肇事後與告訴人乙○○
    係因就賠償金額無法達成協議而未和解，並非存心不為賠償、及審酌被告之智識
    程度、犯罪所生之危害、告訴人所受傷勢輕重及其犯後態度等一切情狀，量處如
    主文所示之刑，並諭知易科罰金之折算標準，以示懲儆。
據上論斷，應依刑事訴訟法第二百九十九條第一項前段、刑法第二百八十四條第一項
前段、第六十二條前段、第四十一條第一項前段，罰金罰鍰提高標準條例第一條前段
、第二條，判決如主文。
本案經檢察官劉聰熙到庭執行職務
中    華    民    國      九十二    年      四      月        十        日
                              臺灣臺南地方法院交通法庭
                                      法  官  張  瑛  宗
右正本證明與原本無異。
如不服本判決，應於判決送達後十日內向本院提出上訴狀( 應附繕本 )。
                                      書記官  陳  志  德
中    華    民    國      九十二    年      四      月        十        日
附錄本案論罪科刑法條全文：
刑法第二百八十四條第一項：
因過失傷害人者，處六月以下有期徒刑、拘役或五百元以下罰金，致重傷者，處一年
以下有期徒刑、拘役或五百元以下罰金。


司法院資訊處製作；財團法人民間司法改革基金會備份。
